最高法院刑事判決　　　　　　　　　　　　　　　九十一年度台上字第五五八五號
　　上　訴　人　丙○○
　　選任辯護人　余兆年律師
　　　　　　　　黃勝昭律師
　　上　訴　人　甲○○
　　　　　　　　乙○○
　　　　　　　　丁○○
右上訴人等因違反槍砲彈藥刀械管制條例案件，不服台灣高等法院台南分院中華民國
八十九年五月十日第二審判決（八十九年度少連上訴字第二五一號，起訴案號：台灣
雲林地方法院檢察署八十八年度偵字第四三四號、八十八年度少偵字第三號），提起
上訴，本院判決如左：
    主  文
原判決撤銷，發回台灣高等法院台南分院。
    理  由
本件原判決維持第一審依想像競合犯，從一重論處上訴人甲○○、乙○○、丁○○、
丙○○成年人與未滿十八歲之人共同未經許可持有半自動制式手槍罪刑之判決，駁回
上訴人等在第二審之上訴，固非無見。
惟查：(一)、有罪判決書之事實一欄為適用法律之根據，凡與適用法律有關之事實，必
須詳為記載，始足為適用法律之基礎。原判決事實記載民國八十八年一月間，甲○○
因遭綽號「文章」之李鴻儀毆打而懷恨在心，亟思報復，遂於八十八年一月間邀少年
甲００（已判處罪刑確定）尋仇，甲００即持於八十七年八月間某日，在台中市第一
廣場，收受友人綽號「赤毛」（姓名年籍不詳）所交付寄放，託其保管之巴西TAURUS
廠製造具有殺傷力之九ＭＭ半自動制式手槍一枝及制式子彈三顆至雲林。甲○○、乙
○○、丁○○、丙○○明知甲００持有前開槍彈，仍與甲００共同基於犯意聯絡，於
八十八年一月四日晚間，由甲００持前開巴西TAURUS廠製造具有殺傷力之九ＭＭ半自
動制式手槍一枝及制式子彈三顆，一同搭乘甲○○之自用小客車尋找綽號「文章」之
李鴻儀報復，適於八十八年一月五日凌晨四時許，在雲林縣崙背鄉○○村○○路三○
八號李明恭、廖淑玲夫妻住處外，發現李鴻儀之座車停於屋外，誤以為李鴻儀在屋內
，因丙○○不便出面，留在屋外等候，甲００、甲○○、乙○○、丁○○四人隨即進
入屋內，甲００並對在場人士出示所攜槍彈，丁○○則問在場之李明恭、廖淑玲、李
銀河、洪建耀（後更名為洪順耀）、李日盛、林德欽等六人：「文章（即李鴻儀）有
來否？」李明恭即答稱：「文章沒有來」，甲○○等四人隨即離去，在屋外略事商量
，認為李銀河與李鴻儀為同夥，五人間即基於犯意聯絡，均可預見持槍口朝向他人身
體附近，如擊發子彈，易使人受傷，仍不違背其等本意，由甲００等四人持槍再折返
屋內警告李銀河，甲００進入屋內後問李銀河：「你是大頭仔（李銀河外號）？」未
待李銀河回答，即開槍示威，子彈擊出，傷及李銀河頭部，再擊中屋內花瓶，甲００
續以手槍柄砸向李銀河頭部左上額，致李銀河受有頭部外傷併頭皮裂傷之傷害。甲０
０見李銀河頭部流血，隨即走出屋外，與丙○○等五人一同搭坐甲○○所駕駛之黑色
賓士小客車離去；嗣於同月五日上午十時四十分許，甲００攜帶上開半自動制式手槍
一枝及子彈二顆（後經警試射）向雲林縣警察局西螺分局自首等情。變更第一審判決
所載「……在屋外略事商量，認為李銀河與李鴻儀為同夥，五人間即基於犯意聯絡，
……由甲００持槍再折返屋內警告李銀河，甲００進入屋內後問李銀河：『你是大頭
仔（李銀河外號）？』未待李銀河回答，即開槍示威，……。」等情。亦即第一次進
入李明恭屋內，經李明恭答以「文章沒有來」之後，甲００、甲○○、乙○○、丁○
○四人隨即離去，而在屋外商量，商量後，依第一審判決所載似認定第二次進入李明
恭屋內者僅甲００一人。而原判決所載，係認定第二次由甲００、甲○○、乙○○、
丁○○四人持槍折返屋內。如果無訛，即已變更第一審判決書所記載之犯罪事實，原
判決竟未予糾正，撤銷改判，仍予維持，自屬於法有違。又第一次進入李明恭屋內出
來後，略事商量，其內容攸關上訴人等之行為應成立何項罪名，原判決並未明白認定
，詳細記載，不能謂於犯罪事實已有合法之認定。(二)、證物應示被告，令其辨認，刑
事訴訟法第一百六十四條定有明文。稽之卷內訴訟資料，原審審判期日即八十九年四
月二十六日前，固曾調取八十九年度保字第一四○號全部贓證物品（制式手槍一枝、
制式子彈彈殼貳顆、彈頭貳顆），有原審刑事紀錄科調取贓證物品通知單在卷足按（
見原審卷第二八、一○二頁），但據卷附之審判筆錄所載，原審並未於審判期日將該
槍彈提示上訴人，令其辨認。原審既未履行此項程序，遽採為斷罪資料，自有證據調
查未盡之違背法令。上訴意旨執以指摘原判決不當，非無理由，應認原判決有撤銷發
回之原因。
據上論結，應依刑事訴訟法第三百九十七條、第四百零一條，判決如主文。
中      華      民      國    九十一    年      十      月      三      日
                              最高法院刑事第二庭
                                  審判長法官  陳  錫  奎
                                        法官  洪  清  江
                                        法官  李  伯  道
                                        法官  洪  文  章
                                        法官  花  滿  堂
      右正本證明與原本無異
                                              書  記  官
中      華      民      國    九十一    年      十      月      九      日
